【裁判字號】    99,重訴,20
【裁判日期】    991231
【裁判案由】    毒品危害防制條例
【裁判全文】
臺灣臺北地方法院刑事判決              99年度重訴字第20號
公  訴  人  臺灣臺北地方法院檢察署檢察官
被      告  章永權
選任辯護人  郭學廉律師
上列被告因違反毒品危害防制條例案件，經檢察官提起公訴（99
年度偵字第15945、23338號），本院判決如下：
    主  文
章永權共同運輸第二級毒品，處有期徒刑柒年肆月。扣案第一級
毒品海洛因陸包，合計淨重五九七點一四公克（驗餘淨重五九六
點九七公克，純質淨重四八一點五九公克）均沒收銷燬。
    事  實
一、章永權應知第二級毒品依毒品危害防制條例不得運輸，且為
    行政院依懲治走私條例所公告之管制進出口物品，可得預見
    某綽號「阿東」姓名不詳年約30餘歲成年人，竟願以新臺幣
    （下同）10萬元高額代價，請託為之在臺代收包裹，其包裹
    內物品至少應係第二級毒品以上之不法物品，詎章永權竟因
    貪圖高額報酬，認該包裹內縱係含藏第二級毒品，亦無何干
    係之未必故意，而應諾之。渠等2人即共同基於運輸及私運
    管制進口物品即毒品犯意聯絡，先由「阿東」於民國99年6
    月某日在泰國，向址設臺北市○○路131號3樓「冠鵬旅行社
    」不知情臺籍導遊張耀升（業經不起訴處分），表示己友人
    欲寄東西至臺灣，苦無收領人云云，張耀升不疑有他，允其
    所請，乃提供「冠鵬旅行社」上址予「阿東」作為包裹收件
    地址。嗣阿東於同年7月1日下午某時許電聯張耀升，表示3
    天後包裹即寄至前址，由其代收後，轉給「阿東」指定之人
    。嗣財政部臺北關稅局臺北郵局支局人員（下稱臺北關稅局
    ），於99年7月3日執行郵件稽查時，在「阿東」從泰國所寄
    國際快捷包裹（編號：EＺ000000000TH），收件地址：「臺
    北市○○路131號3樓」，收件人：張耀升，申報物名為「書
    」包裹內，發現夾藏運輸第一級毒品海洛因6包，合計淨重5
    97.14公克（驗餘淨重596.97公克，純質淨重481.59公克）
    ，為利查獲運輸下線，臺北關稅局乃未動聲色，逕由張耀升
    代收包裹，並暗移法務部調查局航業調查處（下稱法務部調
    查局）偵辦。阿東於99年7月6日晚間某時許，電聯章永權所
    使用他人預付卡0000000000號行動電話，告以包裹收領事宜
    ，章永權因而依其指示，於同年月7日上午10時許，電聯某
    蔡姓成年女子，約定於同日下午1時許，在臺北市○○區○
    ○路104號「萊爾富超商」，由己接運收領自泰國運輸進入
    我國之該包裹，適章永權於同日下午1時20分，攜包裹欲乘
    計程車離去時，未及取得10萬元報酬，即遭法務部調查局人
    員逮捕，並扣得包裹，而悉前情。
二、案經法務部調查局移請臺灣臺北地方法院檢察署檢察官偵查
    起訴。
    理  由
壹、證據能力：
一、偵查中共同被告張耀升警詢陳述，於偵查中向檢察官所為陳
    述，對被告章永權以言，係屬被告以外之人於審判外言詞陳
    述，惟當事人、辯護人就該警詢陳述未聲明異議，亦無聲請
    傳訊，顯放棄行使詰問權，而本院審酌該陳述作成時情況，
    並無違法或不當之處，適為本案證據，依刑事訴訟法第159
    條之5規定，應具證據能力。
二、刑事訴訟法第165條之1第2項：「錄音可為證據者，審判長
    應以適當之設備，顯示聲音，使當事人、代理人、辯護人或
    輔佐人辨認或告以要旨」，乃就新型態證據之開示、調查方
    法而為之規定；所謂「以適當之設備，顯示」，通常以勘驗
    為之，重在辨別錄音聲音同一性，兼及錄音內容真實性。偵
    查犯罪機關依法定程序監聽之錄音，應認該監聽所得之錄音
    帶，始屬調查犯罪所得之證據，但依據監聽錄音結果予以翻
    譯而製作之通訊監察譯文，乃該監聽錄音內容之顯示，此為
    學理上所稱派生證據，屬於文書證據。此於被告或訴訟關係
    人對譯文真實性發生爭執或有所懷疑時，法院固應依刑事訴
    訟法第165條之1第2項規定勘驗監聽之錄音帶踐行調查證據
    之程序，以確認該錄音聲音是否為本人及其內容與通訊監察
    譯文記載是否相符；然如被告或訴訟關係人對其監聽錄音譯
    文真實性並不爭執，顯無辨認其錄音聲音之調查必要性，是
    法院於審判期日就此如已踐行提示通訊監察譯文供當事人辨
    認或告以要旨，使其表示意見等程序並為辯論者，其所為調
    查證據程序即無不合（最高法院96年度臺上字第1869號判決
    參照）。本案卷附被告錄音譯文，當事人、辯護人對此譯文
    真實性，俱不否認，該監聽譯文既經本院於審理時依法踐行
    文書證據之調查，自有證據能力。
三、按刑事訴訟法關於「鑑定」規定，除選任自然人充當鑑定人
    外，另設有囑託機關鑑定制度。依同法第198條、第208條規
    定，不論鑑定人或鑑定機關、團體，固均應由法院、審判長
    、受命法官或檢察官視具體個案需要而為選任、囑託，並依
    第206條提出言詞或書面報告，始符合同法第159條第1項所
    定得作為證據之「法律有規定」情形，否則所為鑑定，仍屬
    傳聞證據。然於司法警察機關調查中案件，為因應實務上，
    或因量大、或有急迫現實需求，例行性當然有鑑定必要者，
    如毒品種類與成分、尿液毒品反應等鑑定，基於檢察一體原
    則，得由該管檢察長對於轄區內案件，以事前概括選任鑑定
    人或囑託鑑定機關、團體之方式，俾便轄區內司法警察官、
    司法警察就調查中此類案件，得即時送請先前已選任之鑑定
    人或囑託之鑑定機關、團體實施鑑定，以求時效。此種由檢
    察機關概括選任鑑定人或概括囑託鑑定機關、團體，再轉知
    司法警察官、司法警察於調查犯罪時參考辦理之作為，法無
    明文禁止，係為因應現行刑事訴訟法增訂傳聞法則及其例外
    規定之實務運作而為。此由司法警察官、司法警察依檢察官
    所概括選任之鑑定人或囑託鑑定機關、團體所為鑑定結果，
    與檢察官選任或囑託為鑑定者，性質上並無差異，同具證據
    能力（最高法院96年度台上字第2860號判決參照）。扣案毒
    品由檢察機關送事前概括指定之法務部調查局濫用藥物實驗
    室（下稱法務部調查局）所出具之毒品鑑定書，即屬「法律
    規定」得為證據者，洵有證據能力。
四、其餘憑以認定本案之非供述證據（詳後述），查無違反法定
    程序取得之情，依刑事訴訟法第158條之4規定反面解釋，亦
    具證據能力。
貳、實體部分：
一、訊據被告章永權坦承：伊承認犯罪，伊有運輸毒品，約定可
    得10萬元報酬一節不諱（本院卷第43頁背面、第53頁背面）
    ；復參以偵查中共同被告張耀升所供：受阿東所託代收自泰
    國寄送包裹，轉交予他人，伊提供冠鵬旅行社地址為收件地
    址一情；且有卷附被告99年7月7日通聯紀錄譯文顯示，被告
    與蔡姓女子聯繫接運包裹事宜，及國際快捷收件憑單，暨被
    告所使用他人0000000000號通聯紀錄存卷可佐【臺灣臺北地
    方法院檢察署99年度偵字第15945號卷（下稱偵卷）第30、1
    4、85-88頁】；末有扣案經法務部調查局鑑定為第一級毒品
    海洛因6包為憑，合計淨重597.14公克（驗餘淨重596.97公
    克，純質淨重481.59公克），此有法務部調查局航業調查處
    99年8月31日調科壹字第09923019200號鑑定書存卷足稽（偵
    卷第79頁），是被告確有運輸毒品之事實，至堪認定。
二、公訴意旨雖認被告係基於運輸第一級毒品犯意云云。惟查，
    依偵查中共同被告張耀升供述：伊只知代收包裹，亦不知其
    內容物；且遍核卷內事證，又無證據證明阿東或何人曾告知
    被告，內容物係第一級毒品海洛因；而依被告持有未久旋遭
    查獲，其持有期間甚短，亦未拆封包裹，且海洛因又無味，
    被告僅依該包裹外觀，焉能知悉其內含藏第一級毒品海洛因
    6包；末參酌被告供承：（問：為何收一個包裹可以得到10
    萬元？）答：所以伊認為係毒品，惟伊本身沒吸毒等語（本
    院卷第53頁背面），而被告尿液經法務部調查局鑑定確無任
    何毒品反應，有該局99年7月29日調科壹字第09900342780號
    鑑定書（臺灣臺北地方法院檢察署99年度偵字第23338號卷
    第9-10頁），是被告既無施用毒品習慣，應未熟稔毒品種類
    與分級甚或分辨，當與一般未施用毒品正常人無異，而認「
    毒品」係指海洛因、大麻、安非他命等分類上屬第一級、第
    二級毒品之物，則被告客觀上雖接運第一級毒品海洛因，然
    卷內並無事證證明被告主觀上有運輸第一級毒品認識，本應
    作有利被告解釋，認被告主觀上僅有運輸第二級毒品犯意，
    ，此亦為「所犯重於所知，從其所知」法理所必然，自應認
    其接運時，僅具第二級毒品認識。
三、綜上，本案事證明確。被告運輸、私運第二級毒品即管制物
    品犯行，洵堪認定，應依法論科。
四、按第二級毒品為毒品危害防制條例第2條第2項第2款所列管
    毒品，且係行政院依懲治走私條例第2條第4項所公告「管制
    物品項目及其數額」甲項第4款規定之管制進出口物品。次
    按懲治走私條例第2條第1項所謂私運管制物品進口，係指由
    國外或自大陸地區私運管制物品，進入臺灣地區而言；輸入
    之既遂與未遂，又以是否已進入國界為標準；而運輸毒品罪
    祇以所運輸毒品已實施運送為已足，並非以運抵目的地為犯
    罪完成要件，區別該罪既遂或未遂，應以已否起運為準，既
    已起運，構成該罪之輸送行為即已完成，不以抵達目的地為
    既遂條件（最高法院95年度台上字第298號判決參照），故
    核被告所為，係犯毒品危害防制條例第4條第2項運輸第二級
    毒品罪、懲治走私條例第2條第1項私運管制物品進口罪。公
    訴意旨雖認被告係運輸第一級毒品，然本院基於前述貳、二
    之理由，認被告僅構成運輸第二級毒品罪，惟二罪基本事實
    同一，本院自得予以審理，並變更起訴法條。而被告持有毒
    品低度行為，經運輸毒品高度行為所吸收，不另論罪。又被
    告利用不知情張耀升接運，係間接正犯。又被告與阿東間就
    上揭犯行，有犯意聯絡及行為分擔，為共同正犯。而被告私
    運管制第二級毒品進口，係一行為觸犯上揭2罪，為想像競
    合犯，從一重以運輸第二級毒品罪處斷。爰審酌被告無前科
    ，有臺灣高等法院被告前案紀錄表存卷可參，素行尚可；明
    知流毒無窮，竟圖高額報酬，猶為接運；且所運毒品純質淨
    重高達481.59公克，若流入市面，將嚴重損害國人健康；然
    其於審理中坦承犯行，犯後態度尚可，堪認尚有逡悔之意；
    兼衡其國中畢業智識程度、經濟情況欠佳，始鋌而走險之犯
    罪動機、目的、手段、生活狀況等一切情狀，量處如主文所
    示之刑。扣案第一級毒品海洛因6包，合計淨重597.14公克
    （驗餘淨重596.97公克，純質淨重481.59公克），應依毒品
    危害防制條例第18條第1項前段宣告沒收銷燬。又被告雖經
    阿東應允可獲10萬元報酬，然未及取得，即遭查獲，乃不依
    毒品危害防制條例第19條第1項規定宣告沒收或以其財產抵
    償，併予指明。
據上論斷，應依刑事訴訟法第299條第1項前段、第300條，毒品
危害防制條例第4條第2項、第18條第1項前段，懲治走私條例第2
條第1項、第11條，刑法第11條、第28條、第55條，判決如主文
。
本案經檢察官黃碧玉到庭執行職務。
中    華    民    國    99    年    12    月    31    日
                刑事第14庭審判長法  官  吳冠霆
                                法  官  賴武志
                                法  官  陳琪媛
以上正本證明與原本無異。
如不服本判決應於送達後10日內向本院提出上訴狀。
                                書記官  陳豪達
中    華    民    國    99    年    12    月    31    日
附錄法條全文：
懲治走私條例第2條
私運管制物品進口、出口逾公告數額者，處7年以下有期徒刑，
得併科新臺幣3百萬元以下罰金。
前項之未遂犯罰之。
第1項所稱管制物品及其數額，由行政院公告之。
毒品危害防制條例第4條
製造、運輸、販賣第一級毒品者，處死刑或無期徒刑；處無期徒
刑者，得併科新臺幣2千萬元以下罰金。
製造、運輸、販賣第二級毒品者，處無期徒刑或7年以上有期徒
刑，得併科新臺幣1千萬元以下罰金。
製造、運輸、販賣第三級毒品者，處5年以上有期徒刑，得併科
新臺幣7百萬元以下罰金。
製造、運輸、販賣第四級毒品者，處3年以上10年以下有期徒刑
，得併科新臺幣3百萬元以下罰金。
製造、運輸、販賣專供製造或施用毒品之器具者，處1年以上7年
以下有期徒刑，得併科新臺幣1百萬元以下罰金。
前五項之未遂犯罰之。

司法院資訊處製作；財團法人民間司法改革基金會備份。
